臺灣苗栗地方法院刑事判決
111年度訴字第315號
公  訴  人  臺灣苗栗地方檢察署檢察官
被      告  黃奕霖


上列被告因加重詐欺等案件，經檢察官提起公訴（110年度偵字
第6169號、111年度偵字第2384號），因被告於本院準備程序進
行中，就被訴事實為有罪之陳述，經合議庭裁定由受命法官獨任
進行簡式審判程序，判決如下：
    主  文
黃奕霖犯三人以上共同詐欺取財罪，處有期徒刑陸月。
    犯罪事實及理由　　
一、本件犯罪事實及證據，除就證據部分補充「被告黃奕霖於審
    理中之自白」外，餘均引用檢察官起訴書之記載（如附件）
    。
二、論罪科刑：
  ㈠核被告所為，係犯洗錢防制法第14條第1項之一般洗錢罪，暨
    刑法第339條之4第1項第2款之三人以上共同犯詐欺取財罪。
    被告以一行為同時觸犯上開數罪名，為想像競合犯，應依刑
    法第55條規定，從一重論以三人以上共同犯詐欺取財罪。又
    被告與同案被告吳秉諺、謝榮宣（左列2人所涉罪嫌，業經
    本院為科刑判決）、江柏儒（所涉罪嫌，尚經本院審理中）
    及本案詐欺集團其餘成員間，對於上開犯行之實施具有犯意
    聯絡及行為分擔，應論以共同正犯。
　㈡按犯罪之情狀顯可憫恕，認科以最低度刑仍嫌過重者，得酌
    量減輕其刑，刑法第59條定有明文。所謂顯可憫恕，係指被
    告之犯行有情輕法重，客觀上足以引起一般人同情，處以經
    依法減刑後之法定最低刑度仍失之過苛，尚堪憫恕之情形而
    言。又所謂「犯罪之情狀」顯可憫恕，與刑法第57條所稱之
    審酌「一切情狀」，二者並非屬截然不同之範圍，於裁判上
    酌量減輕其刑時，本應就犯罪一切情狀（包括刑法第57條所
    列舉之10款事項），予以全盤考量，審酌其犯罪有無可憫恕
    之事由，以為判斷，故適用第59條酌量減輕其刑時，並不排
    除第57條所列舉10款事由之審酌（最高法院108年度台上字
    第2978號判決意旨參照）。查被告在本案詐欺集團內依指示
    提領贓款之行為固屬不該，惟因被告於集團內並非核心人物
    ，且本案告訴人盧美芳遭詐騙之金額尚非鉅，堪認被告本案
    之犯罪情節尚非甚重。又衡以被告於加入本案詐欺集團實施
    詐欺犯行前並無前科，此有臺灣高等法院被告前案紀錄表1
    份附卷可參，可見其素行非差，然因被告所犯三人以上共同
    詐欺取財罪，法定本刑為1年以上7年以下有期徒刑，刑度非
    輕，經本院審酌上情並念及被告犯後於審理中坦承犯行，復
    已與告訴人達成和解後賠償所受損害，且告訴人亦表明不願
    再追究被告之民、刑事責任等語（見本院卷第191至195頁）
    ，故本院倘於本案仍就被告所犯加重詐欺取財犯行量處最低
    法定刑，當有情輕法重之憾，爰依刑法第59條規定酌量減輕
    其刑。
　㈢爰審酌被告正值青壯，卻不思以正途賺取所需，竟加入本案
    詐欺集團，由吳秉諺透過江柏儒向另案被告陳春翰（所涉罪
    嫌，業經本院另案判處罪刑）收取帳戶後，藉以收取告訴人
    遭騙所匯款項，再由江柏儒操作網路銀行轉帳功能，將贓款
    匯入由謝榮宣所收取之被告名下帳戶，後由被告自名下帳戶
    將贓款領出後，另將之層層轉交予集團上層收受。而被告之
    行為除無視政府一再宣示掃蕩詐欺犯罪之決心，致使告訴人
    蒙受新臺幣（下同）2萬元之財產損失，破壞社會秩序及社
    會成員間之互信基礎外，更一同製造金流斷點，破壞金流秩
    序之透明穩定，妨害國家對於犯罪之追訴與處罰，致使告訴
    人遭騙款項益加難以尋回而助長犯罪，所為實屬不該。惟念
    被告於共犯結構中之角色地位及分工情狀，與吳秉諺、謝榮
    宣等人有別，應分別評價。再參以被告於加入本案詐欺集團
    實施詐欺犯行前，並無其餘前科，此品行資料有臺灣高等法
    院被告前案紀錄表1份存卷可查，尚難認其素行非佳。另衡
    諸被告犯後於審理中坦承被訴犯行（合於洗錢防制法第16條
    第2項要件），且其業與告訴人達成和解並賠償所受損害，
    有和解書1份在卷可按（見本院卷第191頁），堪認其犯後態
    度良好。兼衡被告於審理中自陳學歷為高職畢業，現於醫院
    工作，家中尚有奶奶及2個小孩需其扶養等語（見本院卷第1
    87至188頁）之智識程度、家庭與生活狀況，暨告訴人於刑
    事撤回告訴狀中向本院表達之刑度意見（見本院卷第193頁
    ）等一切情狀，量處如主文所示之刑，以資警惕。
三、沒收部分：
  ㈠犯罪所得部分：
　　本案並無充分證據，足資證明被告提款後已實際取得任何對
    價，或因而獲取犯罪所得，是以，本院自無庸對其犯罪所得
    諭知沒收。
  ㈡洗錢行為標的部分：
　　按犯第14條之罪，其所移轉、變更、掩飾、隱匿、收受、取
    得、持有、使用之財物或財產上利益，沒收之。洗錢防制法
    第18條第1項前段定有明文。此一規定採取義務沒收主義，
    只要合於前述要件，法院本應為相關沒收之諭知，然因該洗
    錢行為之標的是否限於行為人所有者始得宣告沒收，法無明
    文，而實務上一向認為倘法條並未規定「不問屬於犯罪行為
    人與否均沒收」時，自仍以屬於被告所有者為限，始應予以
    沒收，再參酌最高法院100年度台上字第5026號判決：「該
    法條並未規定『不問屬於犯罪行為人與否』，均沒收之，自
    仍以屬於被告所有者為限，始應予以沒收」之意旨，亦足認
    在洗錢防制法並未規定「不問屬於犯罪行為人與否」均沒收
    之情形下，宜從有利於被告之認定，而認洗錢行為之標的須
    屬於被告所有者，始應予以宣告沒收。經查，被告於本案雖
    與吳秉諺、謝榮宣、江柏儒及本案詐欺集團其餘成員，共同
    經手隱匿詐騙所獲贓款之去向，而足認該等贓款應屬洗錢行
    為之標的，然因該等贓款業經被告提領後層層轉交予集團上
    手收受，而非屬被告所有或在其實際掌控中，且卷內亦無充
    分證據足認被告仍實際掌控此等洗錢行為標的，故本院尚無
    從依洗錢防制法第18條第1項前段規定，就上開被告之洗錢
    行為標的諭知沒收，併此敘明。 
據上論斷，應依刑事訴訟法第273條之1第1項、第299條第1項前
段、第310條之2、第454條第2項，洗錢防制法第14條第1項，刑
法第11條前段、第28條、第339條之4第1項第2款、第55條、第59
條，刑法施行法第1條之1第1項，判決如主文。
本案經檢察官楊岳都提起公訴，檢察官黃智勇到庭執行職務
中　　華　　民　　國　　111 　年　　8 　　月　　30　　日
                  刑事第三庭    法  官  朱俊瑋 
以上正本證明與原本無異。
如不服本判決應於收受判決後20日內向本院提出上訴書狀，並應
敘述具體理由。其未敘述上訴理由者，應於上訴期間屆滿後20日
內向本院補提理由書( 均須按他造當事人之人數附繕本) 「切勿
逕送上級法院」。告訴人或被害人如對本判決不服者，應具備理
由請求檢察官上訴，其上訴期間之計算係以檢察官收受判決正本
之日期為準。　　
   　　　　　　　               書記官　鄭雅雁
中　　華　　民　　國　　111 　年　　8 　　月　　30　　日
附錄本案論罪科刑法條：
中華民國刑法第339條之4
犯第339條詐欺罪而有下列情形之一者，處1年以上7年以下有期
徒刑，得併科1百萬元以下罰金：
一、冒用政府機關或公務員名義犯之。
二、三人以上共同犯之。
三、以廣播電視、電子通訊、網際網路或其他媒體等傳播工具，
    對公眾散布而犯之。
前項之未遂犯罰之。
洗錢防制法第14條
有第二條各款所列洗錢行為者，處7年以下有期徒刑，併科新臺
幣5百萬元以下罰金。
前項之未遂犯罰之。
前二項情形，不得科以超過其特定犯罪所定最重本刑之刑。